臺灣臺北地方法院民事判決
110年度勞訴字第255號
原      告  陳曾姍  
訴訟代理人  魏千峯律師
            李柏毅律師
被      告  臺灣證券交易所股份有限公司

法定代理人  許璋瑤  
訴訟代理人  郭哲華律師
上列當事人間請求損害賠償等事件，本院於民國111年3月2日言
詞辯論終結，判決如下：
    主  文
原告之訴駁回。
訴訟費用由原告負擔。
    事實及理由
一、原告起訴主張：
　㈠原告自民國77年12月31日起受僱於被告，嗣於99年2月10日起
    擔任監視部管制組組長。詎原告於107年4月16日向被告申訴
    遭直屬副主管即副理欽曉君恐嚇（下稱107年4月16日申訴事
    件），並於同年8月21日向金融監督管理委員會（下稱金管
    會）檢舉直屬主管即經理華文逵詐領主管業務聯繫費等事，
    被告竟基於報復動機，將原告107年之考績評為丙等（下稱
    原107年度考績），且自108年4月15日起調整職務為企劃研
    究部研究員，並命原告接受績效改善輔導，致原告受有獎金
    等經濟損失，更令原告深感難堪受辱而蒙受精神痛苦。原告
    經內部申訴無果，乃向本院起訴請求確認原107年度考績無
    效，並於二審追加請求被告重新核定107年度考績，經臺灣
    高等法院109年度勞上字第41號判決（下稱前案確定判決）
    認定被告違反職業安全衛生法（下稱職安法）第39條第4項
    規定，依民法第71條規定，原107年度考績無效，被告應重
    新核定。原告因此期待被告秉公正態度重新核定原告考績為
    乙等以上，然被告仍通知原告經重新核定之107年度考績為
    丙等（下稱新107年度考績），原告遂於109年12月11日向被
    告提出申訴，於同年月16日與華文逵面談，於同年月21日與
    被告副總經理羅贊興召開考績申訴調處會議，均未獲共識，
    後提案至同年月24日人事評議小組會議（下稱人評會），仍
    經人評會決議維持丙等考績。
　㈡經被告重新核定考績前，原告107年考績分數為69分，依被告
    年度考績辦法第4點規定，丙等為60分以上未滿70分，乙等
    為70分以上未滿80分，而前案確定判決認定被告核定考績時
    未排除出於報復性動機之負面評價，因此判決命被告應重新
    核定原告107年考績，則被告重新核定考績時，自應排除該
    等報復性負面評價，則依經驗、論理法則，原告107年考績
    原始分數是69分，除去違反職安法第39條第4項的報復性因
    素，考績分數自69分加1分至70分，絕對足以重新核定至乙
    等考績，惟被告仍任由華文逵評分，照舊維持原違法考績丙
    等分數，而不願真正排除違法扣分，故被告顯未遵守前案確
    定判決意旨去除報復性因素，則被告之新107年度考績，依
    前案確定判決理由，仍屬違法。
　㈢被告違反職安法第39條第4項規定，對原告為考績之不利益待
    遇，已對原告構成侵權行為、勞動契約上之不完全給付，則
    以原告至少應獲乙等以上之考績論，就丙等與乙等間之考績
    獎金、績效獎金、員工酬勞等差額損失共計新臺幣（下同）
    335,066元，原告自得依民法第184條第2項、第227條第1項
    向被告請求賠償。又被告所為業已造成原告精神上苦痛，亦
    構成對原告名譽權、人格權之侵害，情節重大，原告亦得依
    民法第227條之1、第195條第1項規定，請求被告賠償非財產
    上損害賠償600,000元。
　㈣爰依民法第184條第2項、第227條第1項、第227條之1、第195
    條規定，提起本訴。並聲明：被告應給付原告935,066元，
    及自民事勞動調解聲請狀繕本送達翌日起至清償日止，按週
    年利率5%計算之利息。
二、被告則以：
　㈠被告評定原告新107年度考績，係屬雇主人事管理範疇，且新
    107年度考績顯然並非牽涉解僱、解聘等僱傭關係之爭議，
    法院無從介入審查雇主所為績效考核之妥當性，否則不啻由
    法院代被告行使人事管理權核心事項，顯害及被告管理權之
    具體行使，是原告主張侵權行為、不完全給付云云，顯無可
    採。又被告已完全遵照前案確定判決意旨與原告107年之工
    作表現、績效，核定原告新107年度考績，並無摻入任何與
    工作無關之因素，又客觀之幹部互評資料票數，原告107年
    度所得票數僅14票，為歷年所得票數中最低，且14票中尚有
    6票係原告投給自己，益證原告107年度工作表現並不理想，
    被告核定丙等考績實係有據，且107年度考績經被告内部申
    訴、面談、調處及人評會決議為不同意調整考績，足證被告
    所核定之新107年度考績實屬妥適正確，並無任何合法性之
    違誤，法院並無從介入審查並代為核定。
　㈡原告所提107年4月16日申訴事件，業於107年6月15日結案，
    且與新107年度考績核定時點間隔近2年8個月，實難認兩者
    有何不當連結，原告亦未依民事訴訟法第277條規定，就二
    者間存有不當連結之事實負舉證之責任。又107年4月16日申
    訴事件之事實，未經任何主管機關調查或司法機關認定造成
    原告身體或精神確有遭受不法侵害，亦無任何證據足資證明
    107年4月16日申訴事件屬實，且前案確定判決僅載原告無濫
    用申訴權，並無認定原告確受有職場暴力，足證原告事實上
    並無受到職安法所稱不法之侵害。再者，原告提出107年4月
    16日申訴事件時，被告即依「執行職務遭受不法侵害預防計
    畫」成立專案小組實施調查，原告當時對調查結果並未提出
    疑義，且調查結果並未經勞動檢查機構認定調查結果不法，
    被告爰無職安法第39條第1項各款所定違法情事應屬明確，
    故本件顯與職安法第39條規定無關，自無職安法第39條第4
    項規定適用之餘地。
　㈢原告主張被告核定新107年度考績為丙等，違反職安法第39條
    第4項規定，對其構成侵權行為、勞動契約上之不完全給付
    ，原告得請求損害賠償責任云云，然此係有關考績獎金、績
    效獎金、員工酬勞差額等財產權是否受有損害問題，並非被
    告對原告身體、生命、自由等人格權有何加害行為，自與民
    法第195條第1項、第227條之1得請求非財產上損害之規定不
    符，是原告請求被告賠償非財產上損害，顯於法無據，應無
    理由。
　㈣並聲明：原告之訴駁回。
三、兩造不爭執事項：（見卷第678、716頁）
　㈠原告自77年12月31日起受僱於被告，於99年2月10日起調任至
    監視部擔任組長，並自108年4月15日起調任為企劃研究部擔
    任研究員
　㈡前案確定判決認定被告應重新核定原告107年度考績。
　㈢被告於109年12月9日重新核定原告107年度考績為丙等，原告
    不服，經被告109年12月16日考績申訴面談、109年12月21日
    申訴調處及109年12月24日人事評議小組決議為不同意調整
    原告新107年度考績。
四、得心證之理由：
　　原告主張被告原107年度考績業經前案確定判決認定不合法
    在案，詎被告未遵循前案確定判決意旨，仍未排除報復性之
    負面評價，再次將原告107年考績評定為丙等，致原告受有
    考績獎金、績效獎金、員工酬勞差額之損失及精神上之痛苦
    ，被告自應如數賠償等語，惟被告否認上情，並以前詞置辯
    。茲就兩造爭執析述如下：
　㈠按績效考核，係指雇主對其員工在過去某一段時間內之工作
    表現或完成某一任務後，所做的貢獻度之評核，並對其所具
    有之潛在發展能力做一判斷，以瞭解其將來在執行業務之適
    應性及前瞻性，核屬人力資源管理體系中開發管理之一環。
　　一般而言，雇主對所僱用之勞工多設有績效考核制度，對於
    雇主而言，不但可以作為獎懲、人事異動、薪資調整、獎金
    給付、教育訓練及業務改善等之依據，亦可以作為激勵員工
    工作情緒，進而提高組織士氣，推動組織發展及發揮企業之
    精神。員工之考績通常係由部門直屬主管依據員工之工作能
    力（如知識技能、判斷能力、企劃能力、技術能力、指導能
    力等）、工作態度（挑戰性、責任感、協調性、服從性、對
    客戶之服務等）以及實際績效等各種抽象之標準來加以評價
    ，再由人事管理之負責人對於各部門間之員工的考績做最終
    之調整。由於各項考績評定標準較為抽象，且有時相當重視
    工作態度，因此各級主管為考績之評定時，應有一定之裁量
    餘地。而人事考評既為管理權行使之必要手段，為人事管理
    制度之核心，亦即專屬企業主對員工所為之考核，即非法院
    所得以取代，亦即法院應僅得審查其考核之合法性，而無從
    介入審查其妥當性並代為核定，合先敘明。
　㈡本件原告主張前案確定判決業已認定原107年度考績違反職安
    法第39條第4項、民法第71條規定而無效，並判命被告重新
    核定原告107年度之考績，而原告107年度之考績原始分數為
    69分，則將原報復性負面評價去除後，考績分數至少應自69
    分加1分為70分，足以重新核定原告107年度考績為乙等，然
    被告仍舊重新核定為丙等，故新107年度考績仍屬違法云云
    ，並提出前案確定判決、新107年度考績、員工考績申訴書
    、申訴面談紀錄、申訴案調處會議紀錄、被告管理部簡便行
    文表、原107年度考績評分之原始資料等為據（見卷第41-71
    頁）。惟查，依被告之年度考績辦法第3條規定：「年度考
    績原則按下列項目分別評定之：㈠績效計畫評核。㈡職能評核
    。㈢綜合評量，含同仁互評、出勤、獎懲及工作配合度」，
    此有被告之年度考績辦法1紙在卷可憑（見卷第65頁），而
    被告109年12月9日重新核定原告107年度考績時，原告之總
    分為69分，其中績效34分、職能18分、綜合評量17分，並於
    重大優劣事實及建議欄記載「本次重新考評係就其107年實
    際工作績效，職能等表現列入考核，其具體事例如下：1.對
    於需即時完成及繁複協調之工作，均由其他同仁完成。2.對
    於CSR案及到府服務宣導之聯繫等工作均推至其他組。3.107
    /3/13部門會議中離席工作由他人完成。4.處理業務漫不經
    心，遇事則請承辦人員去通知處理，致使業務推動延誤及績
    效不彰。」，並於評語欄載明「本次重新考評陳員107年度
    考績，已排除初核主管之『上司意見』與『評語』中與陳員107
    年度工作表現無關之部分，不予列入考核之參考因素，僅先
    敘明，其107年重新考評如下：1.擔任組長業務協調嚴重不
    足。2.工作推諉。3.處理業務漫不經心，致使業務推動延誤
    及績效不彰。4.公司考績幹部互評得分14分（滿分54分），
    顯見其專業及協調不足。」等語，此有被告考績表（重新核
    定107年度考績）1紙在卷可憑（見卷第273頁），足見被告
    形式上係就原告107年度之工作績效、職能、綜合評量等項
    目據以核定其工作表現，業已排除原告於107年度申訴、檢
    舉主管之相關情事。再參酌原告不服新107年度考績結果而
    提起申訴，經被告於109年12月16日告知原告新107年度考績
    已排除初核主管之上司意見與評語中與107年度工作表現無
    關之部分，並告知原告「1、擔任組長業務協調嚴重不足。2
    、工作推諉。3、處理業務漫不經心，致使業務推動延誤及
    績效不彰。4、公司考績幹部互評得分14分（滿分54分），
    顯見其專業及協調不足。綜上，申訴人107年度考績重新考
    評為丙等。」，原告仍不服申訴結果，被告再於109年12月2
    1日召開申訴案調處會議，會議中再次重申「107年度考績係
    就實際工作績效、職能等表現列入考核，並未針對陳員對任
    何人提出申訴或檢舉等語工作表現無關之部分，不列入考核
    之參考因素。」，此有申訴面談紀錄、申訴案調處會議紀錄
    各1紙在卷可稽（見卷第59-61頁），益證被告抗辯新107年
    度考績未摻入原告107年間申訴、檢舉主管之情事，而係就
    原告之實際工作績效、職能等予以考核乙節，尚非全然無憑
    。原告雖稱新107年度考績仍由遭原告檢舉之經理華文逵評
    定，顯見被告稱已排除原告申訴、檢舉之因素為不可信云云
    ，惟華文逵為斯時原告之主管乙節，為原告所不爭執，而依
    被告之年度考績辦法第9條後段規定「各部室副主管以下員
    工之考績，由各部門主管考評後送管理部彙陳總經理核定」
    （見卷第65-66頁），則原告107年度考績由其主管華文逵先
    為考評，並不違背前開規定，故原告據此主張被告仍未排除
    主管之負面評價云云，洵屬無據，不足逕為有利原告之認定
    。除此之外，原告亦未能舉證證明新107年度考績之結果仍
    受其107年度申訴、檢舉主管之情事影響而遭報復性評價，
    則新107年度考績是否違反職安法第39條第4項規定乙節，即
    無論述之必要，附此敘明。
　㈢原告雖再主張原107年度考績即為69分，則排除原主管之報復
    性評價後，原告之考績至少可加1分為70分，即應評定為乙
    等云云，惟按當事人主張有利於己之事實者，就其事實有舉
    證之責任，民事訴訟法第277條前段定有明文，原告主張排
    除主管之報復性評價後，其107年度考績至少有70分乙節，
    為被告否認，自應由原告負舉證之責，然原告迄至本院言詞
    辯論終結前，並未就此部分舉證以實其說，僅稱該「至少可
    加1分」係依經驗及論理法則所推知，足證原告此部分主張
    無非為空言推測之詞，自難以憑採。佐以被告之年度考績辦
    法第4 條規定：「年度考績以一百分為滿分，分甲、乙、丙
    、丁四等，各等分數如下：甲等：八十分以上，乙等：七十
    分以上未滿八十分，丙等：六十分以上未滿七十分，丁等：
    未滿六十分。」，第8條規定「各部室考列各等人數比例原
    則如下：優等：總人數百分之十、甲等：總人數百分之六十
    、乙等：總人數百分之二十九-三十、丙等及丁等：合計總
    人數不超過百分之一」，第10條則規定：「總經理、內部稽
    核室員工之考績由董事長核定，各部門主管級以上人員之考
    績，由管理部列冊彙陳總經理考評後核轉董事長核定；各部
    室副主管以下員工之考績，由各部門主管考評後送管理部彙
    陳總經理核定。」此有該年度考績辦法附卷可稽（見卷第65
    -66頁），由上開年度考績辦法規定可知，年度考績列為甲
    、乙、丙、丁係有人數比例之限制，且各部室副主管以下員
    工之考績，係由各主管考評後，送管理部彙陳總經理核定，
    是並非考績評分70分以上者，即必定最終核給年度考績即為
    乙等，尚須考量該列等考績之人數比例，是原告主張若其排
    除負面評價後至少可加1分即為乙等等語，亦難逕予採信。
　㈣從而，本件被告就新107年度考績之核定程序上難認有不合法
    ，則被告評定原告新107年度考績為丙等，應屬於雇主對於
    受僱勞工所為之績效考核，係屬於人事管理範疇，本院自無
    從審查被告績效考核之妥當性並代為核定，即難認被告評定
    原告新107年度考績為丙等一事，係屬因故意或過失對原告
    實施不法侵害之侵權行為，而致原告受損害，亦難認被告有
    何有不完全給付之債務不履行之情。從而，原告請求被告給
    付短少之考績獎金、績效獎金、員工酬勞差額及精神慰撫金
    共計935,066元，均非正當，不應准許。
五、綜上所述，原告依據民法184條第2項、第227條第1項、第22
    7條之1、第195條第1項之規定，請求被告應給付原告935,06
    6元，及自民事勞動調解聲請狀繕本送達翌日起至清償日止
    ，按週年利率5%計算之利息，洵屬無據，不應准許。
六、本件事證已臻明確，兩造其餘攻擊防禦方法、所提證據及證
    據之聲明，核與本件判決結果不生影響，爰不另一一論述，
    併予敘明。
七、訴訟費用負擔之依據：民事訴訟法第78條　　　
中　　華　　民　　國　　111 　年　　3 　　月　　31　　日
                  勞動法庭      法　官　陳威帆
以上正本係照原本作成。
如對本判決上訴，須於判決送達後20日內向本院提出上訴狀。如
委任律師提起上訴者，應一併繳納上訴審裁判費。
中　　華　　民　　國　　111 　年　　3 　　月　　31　　日
                                書記官　黃文芳